最高法院刑事判決                                八十八年度台上字第七○五號
    上  訴  人  甲○○
右上訴人因過失致人於死案件，不服台灣高等法院中華民國八十七年十月三十日第二
審更審判決（八十七年度交上更(一)字第五號，起訴案號：台灣桃園地方法院檢察署八
十四年度偵字第五九七六號），提起上訴，本院判決如左：
    主  文
原判決撤銷，發回台灣高等法院。
    理  由
本件原判決撤銷第一審諭知上訴人甲○○無罪之判決，改判論處上訴人因過失致人於
死罪刑，固非無見。
惟查：(一)證據雖已調查而其內容尚未明瞭者，即與未經調查無異，如遽行判決，仍屬
應於審判期日調查之證據未予調查。原判決係依憑證人黃英結於警訊、偵查中，吳隆
助於原審指認林伯雄之口卡，及黃慧娜於原審暨原審囑託台灣雲林地方法院訊問時證
稱係甲○○駕駛肇事小客車為主要論據。然查黃英結於原審調查時稱：「車禍時開車
的人叫甲○○」「我要當面看，才知道（是否開車之甲○○）」（見八十四年度交上
訴字第三七四號卷第二七五頁）；黃慧娜於原審證稱：「（上訴人）不是我所說的甲
○○，我不認識他（上訴人）」「甲○○駕駛，大約四十歲，中等身材約一七○公分
，沒有戴眼鏡」（見同上卷第五十九、八十四頁），然上訴人於原審供稱：「我自小
時候就戴眼鏡了」（見同上卷第六十八頁）。是原審未進一步傳訊上訴人與證人黃英
結、吳隆助及黃慧娜當面對質，僅憑證人黃英結、吳隆助指認甲○○之口卡及黃慧娜
有瑕疵之證述，遽採為判決之基礎，自有調查未盡及理由不備之違法。(二)證人即承辦
警員孫麗輝於偵查中證述：「……在車禍第二天，我們有去查訪，甲○○、黃慧娜不
在該址，只有他小弟黃英結（亦即車禍當時000－0000號汽車乘客）在家，他
當時有說是他的老大亦即黃慧娜的男友，但他不講那男的姓名」（見七十九年度相字
第四一七號卷第九十六頁），而證人黃英結於原審亦證稱：「（車禍當時有一小孩子
）是黃慧娜的」「（黃慧娜）應該已是結婚了，否則怎會有小孩」（見八十四年度交
上訴字第三七四號卷第二七六頁），且上訴人於偵查中供述：「我只認識照片上穿藍
夾克綽號『賴里』，好像姓『黃。』」（見七十九年度相字第四一七號卷第八十二頁
背面），其更於第三審上訴狀表示「上訴人已查得證人黃英結於警訊時所指證照片中
之男子『甲○○』本名實為『黃漢貴』，外號『賴里』，係雲林縣人，倘證人黃英結
指證無誤，則肇事者應是『黃漢貴』」（按黃漢貴為黃英結之父，見八十四年度交上
訴字第三七四號卷第二四一頁），參之肇事後，證人黃慧娜已與被害人家屬成立和解
等情觀之，證人黃慧娜、黃英結與肇事者關係匪淺，當知肇事者係何人﹖苟上訴人陳
述屬實，則本件當有傳喚黃漢貴加以調查之必要，用昭折服。上訴意旨指摘原判決不
當，非無理由，應認原判決仍有發回更審之原因。又本件雖屬刑事訴訟法第三百七十
六條第一款所列之案件，惟於修正刑事訴訟法施行前，原得上訴於第三審法院，且已
繫屬於法院，依刑事訴訟法施行法第五條第一項規定，仍應依修正前之法定程序終結
之，附此明。
據上論結，應依刑事訴訟法第三百九十七條、第四百零一條，判決如主文。
中      華      民      國    八十八    年      二      月     十一     日
                              最高法院刑事第四庭
                                  審判長法官  陳  錫  奎
                                        法官  洪  清  江
                                        法官  吳  昆  仁
                                        法官  李  伯  道
                                        法官  邵  燕  玲
      右正本證明與原本無異
                                              書  記  官
中      華      民      國    八十八    年      二      月    二十三    日
